最高法院刑事判決　　　　　　一○○年度台上字第三○○五號
上　訴　人　吳仁竣
選任辯護人　黃重鋼律師
　　　　　　林詠嵐律師
上列上訴人因違反毒品危害防制條例等罪案件，不服台灣高等法
院中華民國九十八年六月十五日第二審判決（九十八年度上訴字
第二三五九號，起訴案號：台灣板橋地方法院檢察署九十七年度
偵字第一二七一五、一五七０五號），提起上訴，本院判決如下
：　　
    主  文
上訴駁回。
    理  由
按刑事訴訟法第三百七十七條規定：上訴於第三審法院，非以判
決違背法令為理由，不得為之。是提起第三審上訴，應以原判決
違背法令為理由，係屬法定要件。如果上訴理由所指摘原判決違
法情事，顯與法律規定得為第三審上訴理由之違法情形，不相適
合時，即應認其上訴為違背法律上之程式，予以駁回。且查上訴
期間為十日，自送達判決後起算，刑事訴訟法第三百四十九條前
段定有明文。本件原判決以：上訴人吳仁竣因妨害自由等罪，不
服第一審台灣板橋地方法院對其為科刑判決部分，於民國九十八
年四月二十二日提起第二審上訴，然該第一審判決係於九十八年
三月十六日寄存於上訴人住所所在地之台北縣（即現制新北市）
警察局永和分局秀朗派出所，及於同年月十三日寄存於其居所所
在地之台北市政府警察局中正第二分局泉州街派出所，有各該送
達證書在卷可稽，依法於同年月二十三日發生送達之效果；而上
訴人遲至同年四月二十二日始提起上訴，因逾十日期間，已失上
訴權，而顯不合法，爰依刑事訴訟法第三百六十七條前段、第三
百七十二條規定，不經言詞辯論，判決駁回其在第二審之上訴等
情。有卷內資料可為覆按，經核於法尚無不合。上訴意旨（於刑
事聲明上訴狀載明，係就私行拘禁及販賣第三級毒品Ｋ他命部分
，提起第三審上訴）略謂：上訴人於第一審已有委任律師為辯護
人，第一審判決正本應向辯護人送達，始生合法送達之效力，故
第一審對該案被告即上訴人為寄存送達，尚不生送達之效力；且
第一審於九十八年三月十一日向辯護人送達判決正本時，誤載辯
護人之地址，致辯護人未收到該判決正本，嗣第一審另於九十八
年四月十六日始將判決正本按址正確送達於辯護人，辯護人旋於
同年四月二十二日依法提起第二審上訴，足認其第二審上訴並無
逾期之違法可言，原判決逕以上訴逾期而駁回其上訴，自屬違背
法令等語。惟按：被告之原審選任辯護人，僅得為被告之利益而
上訴，並不得與被告之明示意思相反，此外，亦無獨立上訴之權
限，此觀刑事訴訟法第三百四十四條至第三百四十七條之規定至
明。卷查，上訴人不服第一審判決，係於九十八年四月二十二日
，以自己為「具狀人」名義，向第一審法院提出「刑事聲明上訴
狀」，以提起第二審上訴，且於同年五月五日始委任律師為辯護
人，並提出「刑事補提第二審上訴理由狀」，有各該書狀及刑事
委任狀在卷可憑；顯見上訴人係自己提起上訴，上訴期間之起算
，自應以本身收受判決正本送達日為計算基準；又其既非由第一
審之辯護人為其利益而代行上訴，此與其第一審選任辯護人收受
判決正本送達之時間為何，即屬無涉。上訴意旨指稱：其於第一
審已有選任律師為辯護人，第一審法院猶向其送達判決正本，並
不生合法送達之效力云云，要為誤解。經核上訴意旨，顯然不足
據以辨認原判決已具備違背法令之形式，難認已符合首揭法定之
第三審上訴要件。本件上訴違背法律上之程式，應予駁回。
據上論結，應依刑事訴訟法第三百九十五條前段，判決如主文。
中    華    民    國  一○○  年    六    月    八    日
                      最高法院刑事第七庭
                          審判長法官  邵  燕  玲  
                                法官  李  伯  道  
                                法官  孫  增  同  
                                法官  李  嘉  興  
                                法官  葉  麗  霞  
本件正本證明與原本無異
                                      書  記  官  
中    華    民    國  一○○  年    六    月   十五   日
                                                      V